臺灣臺中地方法院交通事件裁定　　　 100年度交聲字第2583號
原處分機關　交通部公路總局臺中區監理所
異　議　人　盧修華
即受處分人
上列異議人因違反道路交通管理處罰條例案件，對於交通部公路
總局臺中區監理所民國100 年8 月22日所為之處分（中監違字第
裁60-GF0000000號裁決書），聲明異議，本院裁定如下：
    主    文
原處分撤銷。
盧修華汽車駕駛人駕駛汽車肇事，無人受傷或死亡而未依規定處
置，處罰鍰新臺幣壹仟元。
    理    由
一、受處分人異議意旨略以：當時有在現場等候，但對方駕駛人
    已先步行離開，因人員無受傷、車輛無重大傷害且事故現場
    已無，故先行離開，晚間接到通知就立刻前往處理，試問在
    該路段為一輛車能通過的小巷之情況下，一定要把路擋著嗎
    ？且晚上至警局時，已有留下個人資料（包括現居地址），
    但罰單卻是寄到其他地址，以致實際收到罰單時已逾越應到
    案期限，請問是這樣罰錢的嗎？為此提出聲明異議等語。
二、原處分意旨略以：異議人即受處分人盧修華（下稱受處分人
    ）於民國100 年3 月16日下午5 時53分許，駕駛車牌號碼41
    09-Z G號自用一般小客車，在臺中市○○路○段430 巷8 號
    前，因「駕車肇事，無人受傷，未依規定處置（依市警局分
    析研判表舉發）」之違規，經臺中市政府警察局交通警察大
    隊第一分隊警員以中市警交字第GF0000000 號舉發違反道路
    交通管理事件通知單（下稱舉發通知單）舉發，原處分機關
    乃以受處分人違反道路交通管理處罰條例第62條第1 項前段
    之規定，於100 年8 月22日以中監違字第裁60-GF0000000號
    裁決書，裁處罰鍰新臺幣（下同）1,200 元，逾期則依裁決
    書處罰主文規定裁處等語。
三、按汽車駕駛人駕駛汽車肇事，無人受傷或死亡而未依規定處
    置，處新臺幣1,000 元以上3,000 元以下罰鍰；道路交通管
    理處罰條例第62條第1 項前段定有明文。而上開所稱「依規
    定處置」，係指道路交通事故處理辦法第3 條：「發生道路
    交通事故，駕駛人或肇事人應先為下列處置：一、事故地點
    在車道或路肩者，應在適當距離處豎立車輛故障標誌或其他
    明顯警告設施，事故現場排除後應即撤除。…四、不得任意
    移動肇事車輛及現場痕跡證據。但無人傷亡且車輛尚能行駛
    ，或有人受傷且當事人均同意移置車輛時，應先標繪車輛位
    置及現場痕跡證據後，將車輛移置不妨礙交通之處所。五、
    通知警察機關。但無人受傷或死亡且當事人當場自行和解者
    ，不在此限」之規定，稽諸道路交通管理處罰條例第62條第
    1 項課予駕駛人肇事後為適當處置義務，立法目的在於保存
    肇事現場相關證據，俾日後釐清肇事責任歸屬，是肇事駕駛
    人應視現場具體情形，依上開規定為必要處置。而於無人傷
    亡且車輛尚能行駛之情形，無論肇事責任誰屬，均有義務停
    留肇事現場，縱未立刻與對造當事人會晤，亦應採取必要措
    施，並即向警察機關報告，以維己身及對造權益，並釐清肇
    事責任。
四、經查：受處分人於100 年3 月16日下午5 時53分許，駕駛車
    牌號碼4109-ZG 號自用一般小客車，在臺中市○○路○段43
    0 巷8 號前，與案外人李柏智所騎乘之車牌號碼PEC-077 號
    重型機車發生擦撞而無人受傷或死亡，受處分人於該交通事
    故發生後，並未對車輛位置及現場痕跡證據為適當標繪，且
    未報請警察機關前來處理，亦未在對方駕駛人同意下即自行
    駕車駛離現場等情，業據受處分人所自承，並有臺中市政府
    警察局第一分局100 年8 月4 日中市警一分交字第10000231
    82號函、100 年9 月1 日中市警一分交字第1000027021號函
    、道路交通事故現場圖、道路交通事故談話紀錄表、道路交
    通事故照片黏貼紀錄表及本件舉發通知單各1 份在卷可稽。
    且依上開臺中市○○○○○道路交通事故照片黏貼紀錄表所
    示，本件受處分人駕駛之車輛與他車輛發生擦撞，致李柏智
    所騎乘之車牌號碼PEC-077 號重型機車左後照鏡完全破損，
    受處分人理應知悉其車損責任歸屬尚屬不明，是依前揭說明
    ，受處分人自應留在現場等候員警前來處理或依道路交通事
    故處理辦法第3 條之規定採取其他適當之處置，惟其捨此不
    為，在未經對方同意或員警到場前，即逕自將車駛離，受處
    分人違反駕駛人於行車肇事後法律上應履行之義務，而影響
    事後對於肇事責任之認定，已臻明確，受處分人以前情置辯
    ，仍不足為解免其上開違規應負之責任。
五、又受處分人自96年5 月31日起戶籍住址即設於「臺中市北屯
    區○○○街53巷7 號」，迄今未有任何遷移之紀錄，亦未向
    公路監理機關申請辦理增設通訊地址，此有個人戶籍資料（
    完整姓名）查詢結果及本院公務電話紀錄表各1 份在卷可查
    ，復參以卷附受處分人聲明異議狀上基本資料欄、臺中市○
    ○○○○道路交通事故談話紀錄表現住地址欄所記載之住址
    均為上址，足徵該址確為受處分人之住所無訛。而本件舉發
    通知單經原舉發機關委由郵政機關送達至上址，因未會晤受
    處分人，乃於100 年6 月16日交由該住所之管理員代為簽收
    送達等情，有臺中市政府警察局交通警察大隊送達證書1 紙
    在卷可憑，惟依卷內之舉發通知單所載，本案之應到案日期
    為「100 年6 月4 日」，係於本件舉發通知單合法送達之日
    即100 年6 月16日前，因而，受處分人即無從依該舉發通知
    單所指定之時間前往指定處所聽候裁決並陳述意見，或在指
    定聽候裁決前，逕以最低處罰標準在限期內自動繳納罰款，
    則原處分機關自不能以受處分人係故意不依限到案而從重裁
    罰；又本院認逕以裁處受處分人最低額度之罰鍰，對於受處
    分人之權益並無不利益之影響，如僅以原舉發違規通知單送
    達之瑕疵即撤銷原處分，待原舉發機關重新送達後，再由原
    處分機關為相同內容之裁罰，顯不符訴訟經濟。準此，原處
    分機關從重裁罰受處分人罰鍰1,200 元，容有未洽，應以最
    低額度之罰鍰1,000 元裁處，方屬適法。
六、綜上所述，受處分人確有於上揭時、地駕駛汽車肇事，無人
    受傷或死亡而未依規定處置之違規行為，堪以認定。惟原處
    分未考量本件舉發通知單送達已逾越應到案期限乙情，逕行
    裁處罰鍰1,200 元，自有未洽，應依道路交通管理處罰條例
    第62條第1 項前段及違反道路交通管理事件統一裁罰基準表
    規定，裁處受處分人罰鍰1,000 元，爰將原處分撤銷，並裁
    定如主文第2 項所示，以資適法。
七、據上論斷，應依道路交通管理處罰條例第87條第2項，道路
    交通事件處理辦法第19條，裁定如主文。
中    華    民    國  100     年    10    月    18    日
                  交通法庭    法  官   戰諭威
以上正本證明與原本無異。
如不服本裁定，得於收受送達後 5日內向本院提出抗告書狀（應
附繕本）。
中    華    民    國  100     年    10    月    18    日
                              書記官   許清源